臺灣桃園地方法院民事判決　　　　　　　 94年度訴字第278號
原　　　告　甲○○
　　　　　　乙○○
被　　　告　丙○○
上列當事人間請求損害賠償事件，係原告於本院93年度壢簡字第
1236號傷害刑事案件提起附帶民事訴訟（93年度壢附民字第36號
），經本院刑事庭於民國93年11月12日裁定移送前來，於民國94
年11月29日言詞辯論終結，本院判決如下：
    主      文
被告應給付原告甲○○新臺幣貳萬元；給付原告乙○○新臺幣壹
萬伍仟元，及均自民國九十三年十二月二十三日起至清償日止按
年息百分之五計算之利息。
原告其餘之訴駁回。
訴訟費用由被告負擔百分之三；原告甲○○負擔百分之五十六；
餘由原告乙○○負擔。
本判決第一項得假執行；但被告如各以新臺幣貳萬元、新臺幣壹
萬伍仟元為原告甲○○、乙○○預供擔保，得免為假執行。
原告其餘假執行之聲請駁回。
    事實及理由
甲、原告主張：被告於民國92年2 月20日晚間18時許，在原告甲
    ○○、乙○○夫妻位於桃園縣平鎮市振興里10鄰平鎮132 號
    住處前土地公廟旁，因田地紛爭，竟基於傷害之犯意，徒手
    勒住原告甲○○之脖子，並將之摔倒在地，致甲○○受有左
    膝挫傷之傷害。其後被告又萌恐嚇之犯意，向原告揚言：「
    傢伙我已經帶來了，殺人不過做十幾年的牢」等語，使原告
    心生畏怖。被告所為，已對原告之身體、健康等人格法益造
    成侵害。查被告為傷害原告甲○○，竟不惜以雙手勒住原告
    甲○○頸部，致原告甲○○呼吸困難急促恐有窒息休克之虞
    ，被告再趁機將原告甲○○摔倒在地，表面上原告甲○○雖
    僅有左膝挫傷，實則一個中年婦人經被告一摔，全身筋骨走
    位迄今仍酸痛不已；且被告無故強力勒住原告甲○○脖子一
    節，造成原告甲○○一時無法自主呼吸之驚嚇，仍使原告甲
    ○○惡夢連連，精神上受極大之痛苦無法平復，故依法請求
    被告賠償新台幣（下同）200,000 元之精神慰撫金。另被告
    以「傢伙我已經帶來了，殺人不過做十幾年的牢」等語出言
    恐嚇原告二人，已使原告對自己之生命安全感產生極度之驚
    恐，深怕被告做出危害原告生命之舉動，被告之加害行為已
    造成原告精神上極大之痛苦，就此精神上之折磨，原告二人
    對被告各請求500,000 元以為賠償。為此，原告依民法侵權
    行為法律關係提起本訴等語，並聲明：被告應給付原告甲○
    ○、乙○○各700,000 元、500,000 元，及均自刑事附帶民
    事訴訟起訴狀繕本送達之翌日起至清償日止，按週年利率百
    分之五計算之利息；願供擔保請准宣告假執行。
乙、被告則以：原告陳稱被告曾揚言「傢伙我已經帶來了，殺人
    不過做十幾年的牢」等語，並非實在。刑事案件審理時，公
    訴人認定被告曾有前開陳詞，所憑證據僅係訴外人黃蘭英之
    證述。然而，甲○○係衝突過後方才到場，此為刑事判決中
    其所自認，則甲○○所為之陳述顯非其所能見聞之事。又被
    告拉甲○○時，乃係因甲○○仍有繼續加害被告之母黃鄧菊
    渼之舉止，被告乃係正當防衛。另原告甲○○所述傷害過程
    ，顯然與其提出之診斷證明書無法一致，而原告乙○○所為
    供述又不符情理，原告所述遭被告傷害之過程，要屬浮誇添
    飾之詞。又被告主觀上以其為保護母親之意，而出手將甲○
    ○推倒之行為，即便構成不法侵害，斟酌衝突原因，顯非可
    全予歸咎於被告，原告亦有過失存在。被告身為人子，護母
    心切，一時舉止過當，此於斟酌慰撫金時亦值得審酌。末查
    於前開刑事確定判決中，原告乙○○持鋤頭傷害被告業經確
    認在案，原告顯然未因被告之言行產生任何畏懼，否則原告
    躲避被告已有不及，焉有可能敢反而持器具傷害被告？原告
    表示心生畏懼云云，顯難令人採信。並聲明：原告之訴及假
    執行之聲請均駁回；如受不利判決，願供擔保，請准宣告免
    為假執行。
丙、得心證之理由：
  一、關於傷害部分：
    (一)經查本件原告甲○○在前述土地公廟前確有出手推倒被告
      之母黃鄧菊渼之行為，被告則在原告甲○○將黃鄧菊渼推
      倒後，徒手猛力將原告甲○○推開，使之重心失衡而跌落
      地面，致原告甲○○之左膝碰撞到土地公廟之香爐乙節，
      業經黃鄧菊渼、鍾金枝、黃科順、黃惠娟等人於本院刑事
      庭94年度簡上字第37號傷害等案件審理時到庭證述明確（
      見上開刑事簡上卷宗第91、92、95頁、第99頁、第119 頁
      、第123 頁），核與被告在上開刑事案件審理時所為陳述
      （見上開刑事簡上卷宗第23頁）相符，參以被告前於警詢
      中所稱：「是因為甲○○將我媽媽推倒在地，我見狀，怕
      她再攻擊我媽媽，才將她隔開，並非故意將她摔倒在地」
      等語（見臺灣桃園地方法院92年度偵字第5071號傷害等偵
      查卷宗第9 頁）可知，原告甲○○於上揭時地確實有遭被
      告推開，因而重心失衡摔落地面之事實存在。而原告甲○
      ○於上揭時地與被告等人發生爭執後，於同日前往行政院
      衛生署桃園醫院就醫，其受傷情形經診斷為左膝挫傷（2
      ×2 公分）乙節，亦據原告甲○○提出之診斷證明書1 紙
      在卷可稽，足認原告甲○○所受前揭傷害，應係遭被告於
      上揭時地徒手推開，因重心失衡摔落地面所肇致之傷害結
      果。綜上，應認原告甲○○主張其於上揭時地與被告等人
      發生爭執後受有前開傷害等情，應為事實。
    (二)原告甲○○雖主張被告勒住其頸部，好像摔角般將其摔到
      地上，是往土地公廟天公爐的地方摔，所以其足部碰到天
      公爐才破皮等語，但查若原告甲○○主張為真，則其可能
      受傷之部位，應包括頸部遭被告勒住造成之瘀傷或血痕，
      另其遭被告摔落地上時，不論係以仰躺或趴姿落地，其可
      能受傷之部分應包括頭、臉、胸腹部、背部、臀部或四肢
      均會受到挫傷、擦傷之傷害或因而產生其他疼痛現象，但
      參諸前開診斷證明書之記載可知，原告甲○○所受傷害除
      左膝挫傷（2 ×2 公分）外，別無其他傷害，足見其所受
      傷害應係其遭被告以徒手推開後，因重心失衡而跌落地面
      ，並碰撞到土地公廟之香爐所致。此外，原告乙○○雖於
      上開刑事案件審理時證稱略以：黃金龍的太太一直拉我太
      太的頭髮，拉好幾次，黃金龍跟我一直在講話，一直吵架
      ，被告就從旁邊用手鉤住我太太的脖子，把她壓下去，當
      時黃鄧菊渼、黃科順、鍾金枝、黃惠娟及被告五個人一直
      擠我太太，我太太沒有反抗，我沒看到他們毆打我太太，
      我在旁邊叫他們不要這樣子，沒有出手救我太太等語（見
      上開刑事簡上卷宗第38頁至第40頁）。惟衡諸常情，如果
      原告乙○○上開所述為真實，則其理當護妻心切，積極上
      前阻止被告之傷害行為或黃鄧菊渼等人圍擠其妻之情形，
      豈有是在旁觀看，而未上前援助其妻或積極阻止被告之傷
      害行為之理，是原告所述原告甲○○遭被告傷害之情節，
      應非事實，不能採信。原告甲○○應係遭被告推開，因而
      重心失衡摔落地面，其足部碰撞到香爐致受上開傷害。
    (三)按所謂正當防衛必須對於現在不法之侵害始得為之，侵害
      業已過去，或根本未有侵害，即無正當防衛可言。查原告
      甲○○在前述土地公廟前確有出手推倒被告之母黃鄧菊渼
      之行為，而被告係在原告甲○○將黃鄧菊渼推倒後，始出
      手將原告甲○○推開乙節，業經訴外人黃鄧菊渼、鍾金枝
      、黃科順、黃惠娟等人於上開刑事案件審理時到庭證述明
      確，雖黃科順及黃惠娟又證稱略以：甲○○推完後，又作
      勢要撲向我母親等語（見上開刑事簡上卷宗第119 頁、第
      121 頁），惟查上開證詞與黃惠娟另證稱略以：甲○○蠻
      高的，他擋住我的視線，我看不清楚他和我母親有何互動
      ，我只知道有一個動作後，我母親跌倒在地上，甲○○是
      有一個伸手往前的動作，好像要打我母親等語（見上開刑
      事簡上卷宗第122 頁、第123 頁）不符，自不能採信。是
      應認被告出手推開原告甲○○之時點，係在原告結束對被
      告之母黃鄧菊渼之侵害行為之後，是以被告對原告甲○○
      所為之傷害行為，係在原告甲○○對黃鄧菊渼之侵害行為
      過去之後始為之，因此被告辯稱：當時原告甲○○對黃鄧
      菊渼之侵害仍在繼續中，其係正當防衛等語，要屬無據，
      不足採信。從而，應認被告所為前揭傷害行為，與正當防
      衛之要件不相符合。
  二、關於恐嚇部分：
      被告確實有於上揭時地傷害原告甲○○後，當場向原告二
      人揚言：「傢伙我已經帶來了，殺人不過作十幾年的牢」
      等語，業經訴外人黃鄧菊渼、鍾金枝於本院上開刑事案件
      審理時證述明確（見上開刑事簡上卷宗第95頁至96頁、第
      99頁），核與原告之主張相符，是原告關於此部分之主張
      應為可採。又被告對原告二人所為上開表示，顯已涉及其
      欲對原告之生命法益施加之惡害，足以對原告二人致生生
      命安全之危害，並致其等因此心生畏懼，是被告辯稱：我
      未說上開恐嚇言詞，就算有說，亦是氣話等語，並非事實
      ，不足採信。
  三、按「因故意或過失，不法侵害他人之權利者，負損害賠償
      責任。」、「不法侵害他人之身體、健康、名譽、自由、
      信用、隱私、貞操，或不法侵害其他人格法益而情節重大
      者，被害人雖非財產上之損害，亦得請求賠償相當之金額
      。」民法第184 條第1 項前段及第195 條第1 項前段分別
      定有明文。本件被告故意傷害原告甲○○，致甲○○受有
      上開傷害，又以言詞欲對於原告二人之生命法益施加惡害
      ，應認被告分別侵害原告甲○○之身體、自由；侵害原告
      乙○○之自由，則原告甲○○、乙○○依據上開規定，分
      別請求被告賠償所受非財產上之損害，於法有據。本院爰
      斟酌本件侵權行為發生之原因、被告所為侵權行為之態樣
      、原告二人所受侵害之狀況及被告係因原告甲○○推倒其
      母後始動手推開原告甲○○致其受傷等一切情事，認為原
      告甲○○就被告侵害其身體、自由部分所得請求賠償之非
      財產上損害之金額各以5,000 元及15,000元為適當；原告
      乙○○之自由受侵害而得請求被告賠償之非財產上損害以
      15,000元為適當，原告請求超過上開範圍部分實屬過高，
      不能准許。
  四、從而，原告甲○○、乙○○依據侵權行為之法律關係，分
      別請求被告給付原告甲○○20,000元，及給付原告乙○○
      15,000元，及均自刑事附帶民事訴訟起訴狀繕本送達之翌
      日即93年12月23日起至清償日止按年息百分之五計算之利
      息為有理由，應予准許；超過上開範圍之請求，於法無據
      ，均應予駁回。
  五、查本件所命被告應給付之金額未超過500,000 元，爰依民
      事訴訟法第389 條第1 項第5 款依職權宣告假執行；被告
      陳明願供擔保，聲請免為假執行，經核無不合，爰酌定相
      當之擔保金額准許之。原告其餘假執行之聲請，因其訴經
      駁回而失其依據，應予駁回。
丁、訴訟費用負擔之依據：民事訴訟法第79條、第85條第1 項但
    書。
中　　華　　民　　國　　94　　年　　12　　月　　13　　日
                  民事第三庭  法  官  林望民
上列為正本係照原本作成
如對本判決上訴，須於判決送達後20日內向本院提出上訴狀
中　　華　　民　　國　　94　　年　　12　　月　　13　　日
                              書記官  曾建中
